臺灣高雄地方法院交通事件裁定　　　　96年度交聲字第321 號
原處分機關　交通部公路總局高雄區監理所
異　議　人　甲○○
即受處分人
上列受處分人因違反道路交通管理處罰條例案件，對於交通部公
路總局高雄區監理所於民國96年4 月11日所為高監自裁字裁80-
NO0000000號處分，聲明異議，本院裁定如下：
    主  文
原處分關於罰鍰新台幣肆萬玖仟伍佰元部分撤銷。
前項撤銷部分不罰。
其他異議駁回。
    理  由
一、原處分機關略以：異議人即受處分人甲○○於民國95年12月
    10日中午12時34分許，駕駛車號XK－0136號自小客車，在鳳
    山市○○路○段與青年路二段路口，因酒後駕車肇事，經警
    施以呼氣酒精濃度測試，其呼氣中酒精濃度測定值為每公升
    1.05毫克，超過標準值每公升0.55毫克之違規，為高雄縣政
    府警察局交通警察隊員警以異議人有違反道路交通管理處罰
    條例第35條第1 項規定之行為，當場製單舉發。嗣異議人於
    96年4 月11日經原處分機關以高監自裁字第裁80-NO0000000
    號裁決書依法裁處罰鍰新台幣（下同）四萬九千五百元，並
    吊扣駕駛執照12個月。
二、受處分人聲明異議意旨略以：其固於前揭時、地確有酒後駕
    車之行為，然其上開行為經遭移送台灣高雄地方法院地檢署
    ，經台灣高雄地方法院檢察署檢察官命其向國庫支付四萬元
    後，以95年度偵字第32557 號作成緩起訴處分確定，詎行政
    機關竟又為上開裁決，乃對同一事實重複裁決，違反一事不
    二罰之原則，是本件已不能再依道路交通管理處罰條例科處
    罰鍰，原處分應予撤銷等語。
三、經查：
  (一)按「汽車駕駛人，駕駛汽車經測試檢定有酒精濃度超過規定
    標準者，處一萬五千元以上六萬元以下罰鍰，並當場移置保
    管其車輛及吊扣其駕駛執照1 年」、「汽車駕駛人有飲用酒
    類後其吐氣所含酒精濃度超過每公升0.25毫克以上者，不得
    駕車」、「汽車駕駛人，因違反本條例及道路交通安全規則
    之規定，受吊扣或吊銷駕駛執照處分時，吊扣或吊銷其持有
    各級車類之駕駛執照」，道路交通管理處罰條例第35條第1
    項第1 款、第68條、道路交通安全規則第114 條第2 款與違
    反道路交通管理事件統一裁罰標準表分別定有明文。查本件
    異議人於95年12月10日中午12時34分許，駕駛車號XK－0136
    號自小客車，在高雄縣鳳山市○○路○段與青年路二段路口
    ，因不勝酒力追撞前車，經警檢測其呼氣中酒精濃度，其呼
    氣中酒精濃度為每公升1.05毫克，已逾標準呼氣中酒精濃度
    每公升0.55毫克之事實，為異議人所提認，並有台灣高雄地
    方法院檢察署95年度偵字第32557 號緩起訴處分書1 件、呼
    氣中酒精濃度測試表1 紙在卷足憑，應認真實。從而，交通
    部公路總局交通警察隊員警以異議人有違反道路交通管理處
    罰條例第35條第1 項規定之行為，當場製單舉發，並經原處
    分機關於95年96年4 月11日以高監自裁字裁80-NO0000000號
    裁決書依法裁處罰鍰四萬九千五百元整，並吊扣駕駛執照12
    個月，原無違誤。
  (二)惟按「違反行政法上義務而受罰鍰、沒入或其他種類行政罰
    之處罰時，適用本法。但其他法律有特別規定，從其規定。
    」、「本法所稱其他種類行政罰，指下列裁罰性之不利處分
    ：一、限制或禁止行為之處分：．．吊扣證照．．。」、「
    行為後法律或自治條例有變更者，適用行政機關最初裁處時
    之法律或自治條例。但裁處前之法律或自治條例有利於受處
    罰者，適用最有利於受處罰者之規定。」、「一行為同時觸
    犯刑事法律及違反行政法上義務規定者，依刑事法律處罰之
    。但其行為應處以其他種類行政罰或得沒入之物而未經法院
    宣告沒收者，亦得裁處之。前項行為如經不起訴處分或為無
    罪、免訴、不受理、不付審理之裁判確定者，得依違反行政
    法上義務規定裁處之。」、「本法自公布後1 年施行。」，
    94年5 月5 日總統公布之行政罰法第1 條、第2 條第1 項、
    第5 條、第26條及第46條分別定有明文，故而，行政罰法業
    已於95年2 月5 日生效施行，則行政機關自95年2 月5 日起
    即應適用行政罰法予以裁處。
  (三)次按「被告所犯為死刑、無期徒刑或最輕本刑3 年以上有期
    徒刑以外之罪，檢察官參酌刑法第57條所列事項及公共利益
    之維護，認以緩起訴為適當者，得定1 年以上3 年以下之緩
    起訴期間為緩起訴處分，其期間自緩起訴處分確定之日起算
    。」；「檢察官為緩起訴處分者，得命被告於一定期間內遵
    守或履行左列各款事項：四、向公庫或指定之公益團體、地
    方自治團體支付一定之金額」，刑事訴訟法第253 條之1 第
    1 項、253 條之2 第1 項第4 款分別定有明文。經查，本件
    異議人於前揭時、地酒醉駕車之事實，復經員警以異議人涉
    犯公共危險罪嫌移送台灣高雄地方法院檢察署偵辦，並經台
    灣高雄地方法院檢察署檢察官於95年12月26日以95年度偵字
    第32557 號作成緩起訴處分書，命被告應於緩起訴處分確定
    之日起3 個月內向國庫支付四萬元，被告則於96年4 月11日
    向國庫支付四萬元，有卷附緩起訴處分書、異議人提出之台
    灣高雄地方法院檢察署收據各1 份在卷可稽。是以緩起訴處
    分命被告向公益團體支付一定之金額雖非刑法所定之刑名，
    然其已對被告名譽、心理產生相當制約並影響被告財產上之
    權利，應可實質該當行政罰法第26條第1 項之「依刑事法律
    」之處罰。受處分人上開遭裁決罰鍰四萬九千五百元，並吊
    扣駕駛執照12個月等行政罰之酒駕行為係在行政罰法生效施
    行後，自有上開行政罰之適用。基此，受處分人上述酒後駕
    車違規之情事，除其行為應處以其他種類行政罰即吊扣駕駛
    執照12個月部分，仍得裁處之外，其違反行政法上義務而受
    罰鍰四萬九千五百元部分，依行政罰法第26條第1 項前段規
    定，即應依刑事法律處罰之，不再爰依上揭道路交通管理處
    罰條例等規定裁罰之。
  (四)綜上所述，原處分機關上開罰鍰之行政裁罰，已有未恰，異
    議人此部分之異議為有理由，故此部分之原處分應予撤銷，
    另為不罰之諭知。至於，原處分機關上開吊扣駕駛執照12個
    月之行政裁罰，依上開道路交通管理處罰條例等規定及行政
    罰第26條第1 項但書之規定，則核無不當，而異議人既係就
    上開原處分均予異議，則異議人此部分異議為無理由，應予
    駁回。
據上論斷，應依道路交通管理處罰條例第87條第2 項、道路交通
案件處理辦法第19條、第20條之規定，裁定如主文。
中　　華　　民　　國　　96　　年　　4 　　月　　18　　日
                  交通法庭    法　官  賴文姍
以上正本證明與原本無異。
如不服本裁定，應於收受送達後5 日內向本院提出抗告狀。
中　　華　　民　　國　　96　　年　　4 　　月　　18　　日
　　　　　　　　　　　　　　　書記官  王高山
